【裁判字號】    95,台上,2560
【裁判日期】    950511
【裁判案由】    違反毒品危害防制條例
【裁判全文】
最高法院刑事判決            九十五年度台上字第二五六０號
    上  訴  人  甲○○
                        號
上列上訴人因違反毒品危害防制條例案件，不服台灣高等法院高
雄分院中華民國九十五年三月二日第二審更審判決（九十四年度
上更(二)字第三一四號，起訴案號：台灣高雄地方法院檢察署八十
八年度偵字第一五二八五號），提起上訴，本院判決如下：
    主  文
原判決撤銷，發回台灣高等法院高雄分院。
    理  由
本件原判決認定上訴人甲○○意圖營利基於販賣第二級毒品甲基
安非他命之概括犯意，以借自其不知情之父親陳松雄所有之0000
000000號呼叫器作為販賣毒品對外聯絡之工具，連續於民國八十
八年三月上旬某日、同年三月下旬某日、及四月中旬某日，由欲
購買甲基安非他命之蘇惠鈴、謝富卿其中一人先以上開呼叫器號
碼呼叫上訴人，待上訴人回電時，再向上訴人表明渠等欲購買甲
基安非他命之意，上訴人即前往蘇惠鈴與謝富卿位於高雄縣橋頭
鄉○○路龍泉巷三五號租屋處，向蘇惠鈴與謝富卿每人收取新台
幣（下同）一千元之價金，並前往屏東向不詳姓名之人代購甲基
安非他命，再於收取價金後之翌日或數日後，至蘇惠鈴與謝富卿
上開租處，將購得之甲基安非他命交予該二人，蘇惠鈴、謝富卿
則從中取出少量之甲基安非他命予上訴人，三人當場一起施用而
滅失，以資作為報酬，上訴人藉此獲取利益，以該方式先後三次
販賣第二級毒品甲基安非他命予謝富卿、蘇惠鈴施用，藉以牟取
不法利益等情。因而撤銷第一審諭知上訴人無罪之判決，改判論
處其連續販賣第二級毒品罪刑，固非無見。
惟查：有罪判決所認定之事實，為判斷其適用法令當否之準據，
法院應將依職權認定與論罪科刑有關之事實，翔實記載，然後逐
一說明其憑以認定之證據及理由，並使事實認定與理由說明互相
適合，方為合法。倘若事實認定與理由說明，不相一致，或事實
或理由之記載，前後齟齬，按諸刑事訴訟法第三百七十九條第十
四款後段規定，均屬判決理由矛盾之當然違背法令。又販賣毒品
罪之成立，除販賣者須有營利之意圖外，其就買賣標的物毒品之
交付，與買賣之民事關係無異，所有權於交付時移轉與買受人。
原判決謂上訴人先向蘇惠鈴、謝富卿收取購買毒品之金額後，前
往屏東向不詳姓名之人代購甲基安非他命，再於翌日或數日後，
至蘇惠鈴、謝富卿上開租處，將購得之甲基安非他命交予蘇惠鈴
與謝富卿二人等情。如果無訛，上訴人收受不詳姓名販毒者所交
付之毒品時，毒品之所有權究係移轉與上訴人或屬委託購買之蘇
惠鈴、謝富卿所有？攸關上訴人是否取得毒品之所有權，再移轉
與蘇惠鈴、謝富卿之認定，有待釐清。茍上訴人係代託購之蘇惠
鈴、謝富卿收受毒品，毒品之所有權屬託購之蘇惠鈴、謝富卿所
有，則上訴人僅單純持有毒品而已，其將毒品交付託購之蘇惠鈴
、謝富卿，即難認係其本人移轉所有權之販賣行為。原判決事實
欄既謂上訴人代蘇惠鈴、謝富卿向不詳姓名者購入甲基安非他命
，又謂上訴人將購入之甲基安非他命交付蘇惠鈴、謝富卿係販賣
毒品之行為，自有認定事實前後相齟齬之矛盾。茍認上訴人前開
行為與販賣毒品罪之構成要件不符，則其與不詳姓名之販毒者間
，有無販賣第二級毒品之犯意聯絡或給予助力之情形，攸關上訴
人應負何項罪責之認定，原審未詳加究明釐清，遽予判決，亦嫌
速斷。上訴意旨指摘原判決不當，尚非全無理由，應認仍有撤銷
發回更審之原因。
據上論結，應依刑事訴訟法第三百九十七條、第四百零一條，判
決如主文。
中    華    民    國  九十五  年    五    月   十一   日
                      最高法院刑事第九庭
                          審判長法官  陳  正  庸
                                法官  賴  忠  星
                                法官  王  居  財
                                法官  林  開  任
                                法官  林  立  華
      本件正本證明與原本無異
                                      書  記  官
中    華    民    國  九十五  年    五    月  二十五  日
                                                      Ｋ


司法院資訊處製作；財團法人民間司法改革基金會備份。
